臺灣板橋地方法院刑事判決　　　　　　　94年度易緝字第84號
公　訴　人　臺灣板橋地方法院檢察署檢察官
被　　　告　甲○○
　　　　　　　　　　　之三號
上列被告因詐欺案件，經檢察官提起公訴（九十二年度偵字第一
四一九五號），本院判決如下：
    主  文
甲○○幫助掩飾或隱匿因自己重大犯罪所得財物，處有期徒刑肆
月，如易科罰金，以佰元折算壹日。
    事  實
一、甲○○因妨害風化案件，經臺灣桃園地方法院以九十二年度
    訴字第一一六號判決判處有期徒刑一年四月，緩刑四年確定
    （本件不構成累犯）。能預見其提供帳戶與不相識之人使用
    ，可能係供他人掩飾或隱匿因自己重大犯罪所得財物之用，
    惟仍不違背其本意，而基於幫助他人掩飾或隱匿因自己重大
    犯罪所得財物，將其於民國九十一年九月二十日，至臺北縣
    板橋市○○路○段一０七號第一商業銀行板橋分行所申辦之
    帳號00000000000號、戶名為甲○○之帳戶存摺
    、提款卡、印章、密碼等物，於九十一年九月二十日至九十
    一年十一月一日間之某日，在不詳地點，交予真實姓名年籍
    不詳綽號「阿吉」之成年男子，以供掩飾或隱匿該綽號「阿
    吉」之成年男子所屬之犯罪集團常業詐欺犯罪所得財物；嗣
    於九十一年十一月一日十六時五分許，由該犯罪集團之成員
    自稱為「李先生」，以手機簡訊之方式，撥打吳鴻之手機，
    偽稱販賣新型手機價格十分便宜，致使吳鴻因而陷於錯誤，
    於同日十九時十五分許，至臺北縣板橋市○○路○段二六六
    號富邦商業銀行自動櫃員機，將新臺幣（下同）一萬三千三
    百三十三元匯入甲○○在上述銀行之帳戶內，嗣吳鴻匯款三
    天後仍未收到手機而驚覺受騙，遂報警處理，始循線查知上
    情。
二、案經臺北市政府警察局中山分局報請臺灣臺北地方法院檢察
    署檢察官呈請臺灣高等法院檢察署檢察長令轉臺灣板橋地方
    法院檢察署檢察官偵查起訴。
    理  由
一、訊據被告甲○○矢口否認有上開犯行，辯稱：上開戶名甲○
    ○之帳戶，確實是伊親自辦理開戶，伊將密碼寫在存摺本上
    ，然因存摺、提款卡、密碼等物於板橋火車站遺失，帳戶內
    只有一百元，所以沒去辦理掛失，伊並沒有將存摺、提款卡
    等物販賣或借給他人使用云云。經查，被告所有之上揭第一
    商業銀行板橋分行帳戶被詐欺集團利用作為詐騙被害人金錢
    之匯款帳戶之事實，業據被害人吳鴻於警詢及偵訊中指訴綦
    詳，並有富邦商業銀行自動櫃員機交易明細、被告甲○○之
    第一商業銀行板橋分行所申辦之帳號0000000000
    0號開戶資料及資金往來明細表等在卷足憑。被告一再否認
    上述犯行，然其於臺灣臺北地方法院檢察署二次偵訊中，先
    辯稱係九十一年十月間至九十二年二月間伊在板橋火車站附
    近流浪時認識「阿吉」，後「阿吉」趁伊不注意時偷走伊之
    行李，而行李內便有該第一銀行存摺、提款卡、印章及密碼
    等物（見臺灣臺北地方法院檢察署九十二年度偵字第五二○
    二號卷第五十一頁）；後改稱伊上述帳戶係遺失（見臺灣臺
    北地方法院檢察署九十二年度他字第三八四二號卷第八頁）
    ，其辯解前後不一，顯有可疑。被告於九十一年九月二十日
    開戶，於同年月二十七日便有八萬七千三百元匯入該戶頭，
    且於同日陸續提出三萬元、三萬元、二萬七千元，共三次金
    額為八萬七千元之事實，有上開帳戶資金往來明細表可參，
    被告於本院審理中辯稱係於九十二年農曆過年遺失之言（見
    九十二年十月三十日審判筆錄），顯與事實不符，乃飾卸之
    詞，不足採信。至被告辯稱因帳戶內沒有錢，所以沒有去辦
    理掛失手續云云，惟查，銀行存摺及印章乃屬重要之物，若
    有遺失遭竊，豈有未辦掛失之理，況且金融帳戶係針對個人
    身分之社會信用而予以資金流通之交易工具，具有強烈之屬
    人性，且犯罪集團利用他人金融帳戶作為其等為財產犯罪之
    匯款帳戶情形，廣為社會媒體報導，已為社會大眾所周知，
    依一般社會經驗，若存摺及提款卡遺失時，遺失者為避免帳
    戶內之款項遭人盜領或自己帳戶遭不法人士冒用，應會立即
    至相關金融機關辦理掛失手續，而被告係具有正常認識能力
    之成年人，應無不知之理，且依常情而論，稍有社會歷練、
    經驗之人，均知提款卡應與其密碼分別保存，或者將密碼牢
    記心中，而不在任何物體上標示或載明密碼，以免徒增帳戶
    款項遭人持提款卡併同輕易得知之密碼盜領款項，更何況，
    被告自稱將密碼記載於存摺上，則存摺、提款卡一併遺失之
    際，極易遭人盜領或冒用，被告卻捨棄不為掛失手續，顯與
    常情相違，被告所辯之詞均不足採。本件事證明確，被告幫
    助洗錢之犯行，洵堪認定。
二、查被告甲○○行為後，洗錢防制法已於九十二年二月六日修
    正公布全文十五條，並於同年八月六日施行，修正前第九條
    第一項之洗錢罪，於該法修正後，須視行為人所犯者為修正
    後第二條第一款或第二款之不同犯罪態樣，分別依修正後第
    九條第一項、第二項規定處斷，並區分其刑度。而不詳之詐
    騙集團，利用被告提供之帳戶從事洗錢，渠等所掩飾或隱匿
    者，為該詐騙集團自己常業詐欺所得之財物，是被告所犯者
    ，應係幫助掩飾或隱匿因自己重大犯罪所得財物之罪，無論
    在修正前、後，均應適用洗錢防制法第九條第一項規定，且
    其刑度均為「處五年以下有期徒刑，得併科新臺幣三百萬元
    以下罰金」，經比較新舊法，修正前之規定未較有利於被告
    ，依刑法第二條第一項前段之規定，自應依裁判時即修正後
    之規定處斷。是被告甲○○將其於金融機構所開立之前揭帳
    戶存摺及提款卡、印章及密碼等物交付綽號「阿吉」之成年
    男子所屬之犯罪集團，以幫助掩飾或隱匿該男子所屬犯罪集
    團因常業詐欺之重大犯罪所得財物，核其所為，係犯刑法第
    三十條第一項、修正後洗錢防制法第九條第一項之幫助他人
    掩飾或隱匿因自己重大犯罪所得財物罪。起訴書所載之起訴
    法條為刑法第三十條、第三百三十九條幫助詐欺取財罪嫌，
    嗣經蒞庭檢察官當庭更正起訴事實及條文為刑法第三十條、
    洗錢防制法第九條第一項幫助洗錢罪嫌，本院自無需依刑事
    訴訟法第三百條規定變更起訴法條，附此敘明。被告係幫助
    他人掩飾或隱匿其自己常業詐欺之重大犯罪所得財物，為從
    犯，應依刑法第三十條第二項之規定按正犯之刑減輕之，爰
    審酌被告之犯罪動機、目的、手段、提供帳戶予不法詐欺人
    士牟利，非但增加被害人尋求救濟之困難，亦使不法詐欺人
    士得以順利掩飾或隱匿其常業詐欺所得之財物，洵不足取，
    以及被告犯罪後完全否認犯行等一切情狀，量處如主文所示
    之刑，並諭知易科罰金之折算標準，以示懲儆。
據上論斷，應依刑事訴訟法第二百九十九條第一項前段，修正後
洗錢防制法第九條第一項，刑法第十一條前段、第二條第一項前
段、第三十條第一項、第二項、第四十一條第一項前段，罰金罰
鍰提高標準條例第二條，判決如主文。
本案經檢察官鄧媛到庭執行職務。
中　　華　　民　　國　　94　　年　　7 　　月　　18　　日
                  刑事第六庭審判長法　官  王敏慧
                                  法  官  張江澤
                                  法  官  絲鈺雲
以上正本證明與原本無異
如不服本判決應於送達後10日內向本院提出上訴狀
                                  書記官　葉子榕
中　　華　　民　　國　　94　　年　　7 　　月　　21　　日
附錄本案論罪科刑法條全文：
洗錢防制法第二條
本法所稱洗錢，係指下列行為：
一  掩飾或隱匿因自己重大犯罪所得財物或財產上利益者。
二  掩飾、收受、搬運、寄藏、故買或牙保他人因重大犯罪所得
    財物或財產上利益者。
洗錢防制法第九條
犯第二條第一款之罪者，處五年以下有期徒刑，得併科新臺幣三
百萬元以下罰金。
犯第二條第二款之罪者，處七年以下有期徒刑，得併科新臺幣五
百萬元以下罰金。
以犯前二項之罪為常業者，處三年以上十年以下有期徒刑，得併
科新臺幣一百萬元以上一千萬元以下罰金。
法人之代表人、法人或自然人之代理人、受雇人或其他從業人員
，因執行業務犯前三項之罪者，除處罰行為人外，對該法人或自
然人並科以各該項所定之罰金。但法人之代表人或自然人對於犯
罪之發生，已盡力監督或為防止行為者，不在此限。
犯前四項之罪，於犯罪後六個月內自首者，免除其刑；逾六個月
者，減輕或免除其刑；在偵查或審判中自白者，減輕其刑。
